【裁判字號】    98,訴,678
【裁判日期】    981223
【裁判案由】    搶奪
【裁判全文】
臺灣屏東地方法院刑事判決               98年度訴字第678號
公  訴  人  臺灣屏東地方法院檢察署檢察官
被      告  丙○○
                    (現另案羈押於台灣屏東看守所)
上列被告因搶奪案件，經檢察官提起公訴（98年度偵字第2007號
) ，本院判決如下：
    主  文
丙○○犯強制罪，累犯，處有期徒刑陸月，如易科罰金，以新臺
幣壹仟元折算壹日。
    事  實
一、丙○○前於民國93年間因違反麻醉藥品管理條例、毒品危害
    防制條例、詐欺、竊盜等案件，經本院分別判處有期徒刑7
    月、6 月、7 月、4 月、6 月，判決確定後因減刑各減為有
    期徒刑3 月15日、3 月、3 月15日、2 月、3 月，其另因違
    反懲治盜匪條例案件，經台灣高等法院高雄分院判處有期徒
    刑8 年確定，上開徒刑接續執行後於97年9 月9 日縮刑期滿
    執行完畢。詎其仍不知檢束慎行，於98年2 月28日上8 時40
    分許，在屏東縣屏東市○○路、敬軍路口，騎乘機車搭載友
    人乙○○在屏東市區閒逛，於同日上午9 時許，行經屏東市
    成功一巷2 號前，因其騎乘之機車遭不詳姓名之成年男子抓
    住手把，其與乙○○棄車分頭逃跑，適甲○○騎乘車號PIK-
    605 號機車行經該處，丙○○向甲○○借車遭拒，甲○○恐
    丙○○擅自將機車騎走，遂將機車鑰匙拔下，嗣甲○○再插
    上鑰匙欲將機車騎走之際，丙○○坐上機車要求甲○○載伊
    離開，甲○○下車後，丙○○強行將機車騎走逃離現場（機
    車置物箱內有黑色手提包、零錢包、現金新台幣【以下同】
    2 萬元、黃金戒指、甲○○國民身分證等證件），以此強暴
    方式妨害甲○○行使權利。嗣經甲○○報警，甲○○與其家
    人前往丙○○家中，由丙○○之胞兄鄧志明連絡丙○○，丙○○始交還機車及置物箱內之物品，因而查獲上情。
二、案經屏東縣政府警察局屏東分局報請臺灣屏東地方法院檢察
    署檢察官偵查起訴。
    理  由
一、訊據被告丙○○坦承於上開時間、地點強行騎走被害人甲○○機車之事實不諱，核與證人即被害人甲○○於本院審理中
    結證：在98年2 月28日上午9 時許，我要去買菜，不到九點
    時，被告到我前面把我攔下說有人家追他，車子借給他，我
    不要，我怕他搶我車，就拔下鑰匙，要再騎走時，插上鑰匙
    ，被告就坐在我車子的前面，要我載他，我就下車，被告要
    將機車騎走時跌倒，後來又把車子牽起來騎走，機車是被告
    哥哥牽回來，我去派出所領回來，錢都有還給我，我沒有什
    麼損失等語相符( 本院卷43-45 頁）。另證人乙○○於本院
    審理中結證：98年2 月28日上午8 時40分許，被告騎機車載
    我在屏東市區逛，有一個人突然出來作勢要打被告或拉他，
    被告就快跑，我們跑不同方向，那個人戴霹靂包，我們以為
    是警察，年紀跟我相同，三十多歲的人，我不知道為何要跑
    ，我看被告跑，我就跟著跑，以後的事情我就不知道，當時
    我們車騎得很慢，沒有逆向行駛，我看到他，他就抓住被告
    ，被告就跌在地上，我很緊張，沒有注意對方有無說什麼，
    那時候被告沒有講什麼話就跑了，我緊張也跟被告跑等語明
    確（本院卷66頁）。證人即被告之胞兄鄧志明於警詢、檢察
    官偵訊中亦證稱：我於98年2 月28日上午9 時30分許知道我
    弟弟搶奪後，馬上打行動電話給他，要他將該機車及財物歸
    還被害人，丙○○告知該機車及財物放置於屏東市○○路全
    家超商前，我於9 時45分去牽該機車還給被害人，機車置物
    箱內之財物，丙○○說怕被別人拿走，放在家中桌上，我又
    去取回拿給被害人甲○○等語（警卷第11-13 頁、偵卷第16
    -17 頁）等語明確。此外，復有贓物認領保管單、車籍查詢
    基本資料各1 張、照片8 張等在卷可按。綜上所述，本件事
    證明確，被告犯行堪以認定。
三、按刑法第325 條第1 項之搶奪罪，須主觀上有為自己或第三
    人不法所有之意圖，而搶奪他人之動產始足當之。本件被告
    丙○○因遭人抓住其機車手把，一時慌張，先要求甲○○載
    伊離開，遭甲○○拒絕後，始強行將甲○○之機車騎走，事
    後經其胞兄鄧志明聯絡被告後，先自屏東市○○路之超商前
    將機車返還被害人，再自被告家中桌上將甲○○機車置物箱
    內之財物返還甲○○等情，業據證人鄧志明於警、偵訊中及
    被害人甲○○於本院審理中證述明確，堪認被告騎走被害人
    之機車後，對於該機車及機車內之財物並無為自己或第三人
    不法所有之意圖。是核被告上開所為，係犯刑法第304 條第
    1 項之強制罪。公訴人認被告係涉犯搶奪罪嫌，尚有未洽，
    惟因二者社會基本事實同一，爰依法變更起訴法條，附此敘
    明。次查被告前於93年間因違反麻醉藥品管理條例、毒品危
    害防制條例、詐欺、竊盜等案件，經本院分別判處有期徒刑
    7 月、6 月、7 月、4 月、6 月，判決確定後因減刑各減為
    有期徒刑3 月15日、3 月、3 月15日、2 月、3 月，其另因
    違反懲治盜匪條例案件，經台灣高等法院高雄分院判處有期
    徒刑8 年確定，上開徒刑接續執行後，於97年9 月9 日縮刑
    期滿執行完畢之事實，有臺灣屏東地方法院檢察署刑案資料
    查註紀錄表、臺灣高等法院被告前案紀錄表各1 份附卷足憑
    ，其於刑之執行完畢後5 年內，故意再犯本件有期徒刑之罪
    ，為累犯，應依刑法第47條第1 項加重其刑。爰審酌被告任
    意強行騎走被害人之機車，妨害被害人行使權利，惟念被告
    犯後坦承犯行、犯後態度尚稱良好，及其犯罪動機、手段尚
    非惡劣，被害人並未受有財物之損害等一切情狀，量處如主
    文所示之刑，並諭知易科罰金之折算標準。
據上論斷，應依刑事訴訟法第299 條第1 項前段、第300 條，刑
法第304 條第1 項、第47條第1 項、第41條第1 項前段，刑法施
行法第1 條之1  第1 項、第2 項前段，判決如主文。
本案經檢察官劉昀到庭執行職務。
中    華    民    國    98    年    12    月    23    日
                  刑事第一庭 審判長 法  官  潘正屏
                                    法  官  簡光昌
                                    法  官  涂裕洪
以上正本證明與原本無異。
如不服本判決應於收受判決後10日內向本院提出上訴書狀，並
應敘述具體理由；其未敘述上訴理由者，應於上訴期間屆滿後
20日內向本院補提理由書（均須按他造當事人之人數附繕本）
「切勿逕送上級法院」。
中    華    民    國    98    年    12    月    23    日
                                    書記官  卓春成
附錄本案論罪科刑條文
中華民國刑法第304條第1 項
以強暴、脅迫使人行無義務之事或妨害人行使權利者，處 3 年以
下有期徒刑、拘役或3 百元以下罰金。


司法院資訊處製作；財團法人民間司法改革基金會備份。
